台灣彰化地方法院刑事裁定　　　　　　　　　　　　　八十九年度自字第一一一號
　　自　訴　人　甲○○
　　被　　　告　乙○○
右列被告因行賄案件，經自訴人提起自訴，本院裁定如左：
    主  文
自訴駁回。
    理  由
一、自訴意旨略稱：被告乙○○係台灣彰化看守所管理員，於民國（下同）八十二年
    間自訴人擔任第四工廠管理員時，自訴人曾於所內透過管道先後三次委託被告乙
    ○○向自訴人之母親許謝降拿取新台幣（下同）一萬元、一萬元及五千元之款項
    入所花用，被告乙○○於拿取上開款項時均會依照慣例固定抽取佣金二成後，再
    將其餘款項帶入所內交予自訴人花用，因認被告乙○○涉有受賄之罪嫌云云。
二、按法院或受命法官於自訴案件第一次審判期日前訊問及調查結果，如認為案件有
    刑事訴訟法第二百五十二條至第二百五十四條之情形者，得以裁定駁回其自訴，
    同法第三百二十六條第三項定有明文。次按犯罪事實應依證據認定之，無證據不
    得推定其犯罪事實，為刑事訴訟法第一百五十四條所明定；又事實之認定，應憑
    證據，如未能發現相當證據，或證據不足以證明，自不能以推測或擬制之方法，
    為裁判基礎；再自訴人之自訴係以始被告受刑事訴追為目的，是其陳述是否與事
    實相符，仍應調查其證據以資審認，最高法院四十年台上字第八六號、五十二年
    年台上字第五三００號分別著有判例可稽。
三、訊據被告乙○○堅決否認有何又接收賄之犯行，辯稱：伊並無接受自訴人之委託
    向自訴人母親許謝降拿過金錢入所交給自訴人等語。經查，自訴人於歷次本院調
    查時均陳稱：「（問：何時的事？）八十二年的事。總共是拿二萬五千元給他（
    即乙○○），二次是一萬元，一次是五千元。因為在裡面現金較好用。一萬元的
    他都給我八千元，五千元他是拿給我四千元。」等語；惟經本院傳訊證人即被告
    母親許謝降到庭時卻證稱：「（問：你有無拿錢到乙○○家？）時間很久了，我
    忘記了。我是拿一萬元到他家，是說我兒子被關，跌倒要看醫生，我拿去他家託
    他。誰告訴我的，我忘記了。只有拿一次。」等語，是證人許謝降上開所證述交
    付金錢之次數與金額，顯與自訴人所言不符，又其為自訴人之母，證述時難免偏
    頗並附和自訴人，其上開證言是否可信，不無可疑；況自訴人所聲請傳喚之當時
    同所同房證人吳桂芳亦到庭證稱：伊並不知情自訴人有託乙○○拿錢進來等語（
    見本院八十九年十二月二十八日訊問筆錄）。綜上，自訴人所提上開人證均無法
    明確證實其上開之陳述是否與事實相符，尚難僅以自訴人之指述逕採為被告有罪
    之唯一証據（最高法院五十二年台上字第五三００號判例參照）。此外復查無其
    它積極證據足以證明被告有何收賄之犯行，被告犯罪嫌疑不足，揆諸首揭規定，
    本件自訴應予裁定駁回。
據上論斷，應依刑事訴訟法第三百二十六條第三項、第二百五十二條第十款，裁定如
主文。
中      華      民      國      九十一      年      三      月    八    日
                                  臺灣彰化地方法院刑事第二庭
                                      法      官  康  弼  周
右正本證明與原本無異。
如不服本裁定應於裁定送達後五日內向本院提出抗告狀（須附繕本）。
        法院書記官  詹  國  立
中      華      民      國      九十一      年      三      月   十一   日
